臺灣嘉義地方法院民事小額判決
                                    109年度嘉小字第943號
原      告  元大商業銀行股份有限公司



法定代理人  翁健    
訴訟代理人  吳天澤、謝榮俊

被      告  張育瑋律師即林昭焜之遺產管理人

上列當事人間請求清償借款事件，本院於民國109年12月29日言
詞辯論終結，判決如下：
    主  文
被告應於管理被繼承人林昭焜之遺產範圍內給付原告新台幣（下
同）25,292元，及自民國104年11月30日起至清償日止，按週年
利率百分之15計算之利息。
被告應於管理被繼承人林昭焜之遺產範圍內給付原告26,607元，
及自104年11月30日起至清償日止，按週年利率百分之15計算之
利息，暨違約金1元。
訴訟費用1,000元，由被告於管理被繼承人林昭焜之遺產範圍內
負擔。
本判決第1項、第2項得假執行。
    事 實 及 理 由
一、原告主張：㈠、訴外人即債務人林昭焜於94年8月26日向原告
    借款30,000元，利息按年利率18.25%固定計付，於每月20日
    結算一次並於翌日併同手續費直接計入借款人尚未清償之本
    金餘額，借款人每月應繳納最低應付款為實際可動用借款額
    度之2%，若借款人動用之借款金額低於上開最低應付款時，
    則以動用之借款金額為最低應付款；若借款人於動用借款額
    度後所生之借款債務（含利息及各項費用）超過原告所核准
    借款人之實際可動用之借款額度，且差額超過最低應付款時
    ，借款人當月之最低應付款即為此差額。期間如未依約繳納
    最低應付款時，借款人即喪失期限利益，所有債務視為全部
    到期，應立即償還全部借款，且延滯利息改依年利率20%計
    付。㈡、林昭焜並於94年8月26日向原告申請借款額度30,000
    元之個人信用貸款，依約借款期間自撥貸之日起算，以一個
    月為一期，按95期年金法本息平均攤還，最後一期清償全部
    本息餘額，利息按年利率18.25%固定計付，借款人於本信用
    貸款有效期間內，得隨時償還所借之款項，期間如有未依約
    攤還本息，即喪失期限利益，所有債務視為全部到期，應立
    即償還全部借款及利息、違約金。查林昭焜借款合計51,899
    元及如附表所示之利息、違約金迄未清償，迭經催討均置之
    不理，林昭焜已於108年9月26日死亡，惟查其繼承人均已聲
    請拋棄繼承，經鈞院109年度司繼字第15號裁定選任被告為
    其遺產管理人，爰依消費借貸及信用貸款契約之約定，訴請
    被告於管理林昭焜之遺產範圍內，給付上開欠款及利息、違
    約金等語。並聲明：被告於管理林昭焜之遺產範圍內應給付
    原告51,899元及如附表所示之利息及違約金（本院卷第
    57、58頁）。
二、被告則辯以：原告利息請求部分就超過起訴前5年之利息已
    罹於請求權時效而消滅，被告就此部分為時效抗辯等語，並
    聲明：原告之訴駁回。
三、得心證之理由：
㈠、本件原告主張被告為被繼承人林昭焜之遺產管理人，林昭焜
    前向原告申辦現金卡借款及個人信用貸款，尚積欠如附表編
    號１、２所示之本金及利息、違約金等情，業據提出債權沖償
    明細表、客戶往來交易明細、新歷史資料查詢系統、現金卡
    申請書、現金卡約定事項、交易明細、個人信用貸款申請書
    暨約定事項、本院109年度司繼字第15號民事裁定及確定證
    明書等件為證（本院卷第13至45頁），堪信為真實。
㈡、按本金、違約金債權請求權之時效為15年；又按請求權，因
    十五年間不行使而消滅。但法律所定期間較短者，依其規定
    ；利息、紅利、租金、贍養費、退職金及其他一年或不及一
    年之定期給付債權，其各期給付請求權，因五年間不行使而
    消滅；民法第125條、第126條定有明文。又遲延利息亦為利
    息，縱將遲延利息解為賠償因債務人給付遲延所生相當利息
    之損害，亦應有民法第126條所定5年短期消滅時效之適用（
    最高法院73年度台上字第2383號裁判意旨參照）。經查，本
    件原告係於109年11月30日向本院提起訴訟，有本院收文章
    在卷可憑（本院卷第5頁），應自斯時起時效即為中斷，則
    原告原主張利息起算之時點即：附表編號１部分自100年6月1
    5日起、附表編號２部分自96年9月14日起，均至起訴時往前
    回溯5年之前1日即104年11月29日所生利息請求部分，依上
    開規定已罹於5年之短期時效，故被告前揭抗辯，自非無據
    。
㈢、按當事人得約定債務人於債務不履行時，應支付違約金。違
    約金，除當事人另有訂定外，視為因不履行而生損害之賠償
    總額。其約定如債務人不於適當時期或不依適當方法履行債
    務時，即須支付違約金者，債權人除得請求履行債務外，違
    約金視為因不於適當時期或不依適當方法履行債務所生損害
    之賠償總額。民法第250條定有明文。惟約定之違約金額過
    高者，法院得減至相當之數額。民法第252條亦有明文。又
    債權人除法律限定之利息外，不得以折扣或其他方法，巧取
    利益。此觀之民法第206條規定，即得明瞭。而約定利率，
    超過週年百分之20者，債權人對於超過部分之利息，無請求
    權，民法第205條規定甚明。另104年2月4日公布之銀行法第
    47條之1第2項並已增訂：「自104年9月1日起，銀行辦理現
    金卡之利率或信用卡業務機構辦理信用卡之循環信用利率不
    得超過年利率百分之15。」本件原告就附表編號２部分，因
    被告遲延給付，除受有利息損失外，尚難認有其他損害，其
    以單方擬定之定型化約款，向被告收取按週年利率18.25%、
    15%計算之循環信用利息，已因此獲取大量之經濟利益，從
    而，本院認原告就附表編號２請求之違約金過高，殊非公允
    ，爰酌減至如主文第2項所示為適當。
四、綜上所述，原告依消費借貸及信用貸契約之約定，請求被告
    於管理林昭焜之遺產範圍內給付如主文第1項、第2項所示，
    為有理由，應予准許。逾此範圍之請求，為無理由，應予駁
    回。
五、本件係適用小額程序所為被告部分敗訴之判決，爰依民事訴
    訟法第436條之20規定，應職權宣告假執行。
六、訴訟費用：原告利息、違約金之請求雖為一部敗訴，但因利
    息、違約金部分原本即不計徵訴訟費用，故而本院認為訴訟
    費用1,000元，應依民事訴訟法第79條之規定由被告於管理
    被繼承人林昭焜之遺產範圍內負擔。
中　　華　　民　　國　 110　　年　　1 　　月　　12　　日
                  臺灣嘉義地方法院嘉義簡易庭
                                  法　官　陳美利
以上正本係照原本作成。
如不服本判決，應於送達後20日內向本庭（嘉義市○○路000○0
號）提出上訴狀並表明上訴理由，如於本判決宣示後送達前提起
上訴者，應於判決送達後20日內補提上訴理由書（均須按他造當
事人之人數附繕本）。如委任律師提起上訴者，應一併繳納上訴
審裁判費。
對於小額程序之第一審判決之上訴，非以其違背法令之理由，不
得為之。且上訴狀內應記載表明（一）原判決所違背之法令及其
具體內容。（二）依訴訟資料可認為原判決有違背法令之具體事
實者。
中　　華　　民　　國　 110　　年　　1　　 月　　12　　日
                                  書記官  陳慶昀
附表：

編號 本金 利息起迄期間 利息計算方式 違約金起迄期間 違約金計算方式  1 25,292元 自100年6月15日起至104年8月31日止 年息百分之20     自104年9月1日起至清償日止 年息百分之15    2 26,607元 自96年9月14日起至104年8月31日止 年息百分之18.25 自96年9月14日起至清償日止 逾期在6個月以內，依前開利率百分之10，逾期超過6個月部分，依前開利率百分之20計算。   自104年9月1日起至清償日止 年息百分之15